【裁判字號】    99,交上訴,19
【裁判日期】    990629
【裁判案由】    公共危險等
【裁判全文】
臺灣高等法院刑事判決                99年度交上訴字第19號
上  訴  人
即  被  告  乙○○
上列上訴人因公共危險等案件，不服臺灣臺北地方法院98年度交
訴字第98號，中華民國98年12月22日第一審判決（起訴案號：臺
灣臺北地方法院檢察署98年度偵字第7211號），提起上訴，本院
判決如下：
    主  文
原判決撤銷。
乙○○無罪。
    理  由
一、公訴意旨略以：被告乙○○於民國97年12月8日下午8時16分
    許，騎乘車號CVB-152號機車，沿臺北市○○區○○路2段由
    西往東（起訴書誤繕為由東向西）方向行駛，行駛至永安街
    22巷口時，原應注意轉彎車應讓直行車先行，而依當時並無
    不能注意之情事，竟疏未注意，貿然左轉，未讓對向直行之
    告訴人丙○○所騎乘之車號CLG-285 號機車先行，致告訴人
    人車倒地，告訴人因而受有右手挫擦傷、兩側膝部挫擦傷、
    左大腿挫傷等傷害。詎被告明知車禍肇事致告訴人受傷，竟
    未報警送醫救護及在場等候協助處理肇事結果，另基於肇事
    致人受傷而逃逸之犯意，駕車沿天津街逃逸，嗣經告訴人記
    下車號報警處理而查獲，因認被告涉犯刑法第284條第1項之
    過失傷害及第185條之4之肇事逃逸罪嫌。
二、按犯罪事實應依證據認定之，無證據不得認定犯罪事實，又
    不能證明被告犯罪者應諭知無罪之判決，刑事訴訟法第 154
    條第2項、第301 條第1項分別定有明文。次按刑事訴訟法所
    謂認定犯罪事實之證據，係指足以認定被告確有犯罪行為之
    積極證據而言，該項證據自須適合於被告犯罪事實之認定，
    始得採為斷罪資料。如未能發現相當證據，或證據不足以證
    明，自不能以推測或擬制之方法，以為裁判基礎。又認定犯
    罪事實所憑之證據，雖不以直接證據為限，間接證據亦包括
    在內，然而無論直接證據或間接證據，其為訴訟上之證明，
    須於通常一般人均不致有所懷疑，而得確信其為真實之程度
    者，始得據為有罪之認定，倘其證明尚未達到此一程度，而
    有合理之懷疑存在時，事實審法院復已就其心證上理由予以
    闡述，敘明其如何無從為有罪之確信，即應為無罪之判決（
    最高法院29年度上字第3105號、40年度臺上字第86號及76年
    度臺上字第4986號判例參照）。
三、公訴意旨認為被告涉犯過失傷害及肇事逃逸罪嫌，係以被告
    之供述、告訴人丙○○之指訴，及萬芳醫院診斷證明書、車
    籍資料、道路交通事故現場圖、道路交通事故補充資料表、
    談話紀錄表、道路交通事故調查報告表各一份為主要論據。
    惟訊據被告固供承車號CVB-152 號機車係其所購買，並登記
    其名義，惟堅決否認有何過失傷害及肇事逃逸之犯行，並辯
    稱：伊購買機車後即交由前妻甲○○使用，於97年9 月間，
    伊毆打甲○○，甲○○很生氣叫伊搬回石碇故鄉，伊即搬回
    石碇而與前妻分開，伊於案發當時未在現場，亦不知道當時
    是誰騎乘機車，告訴人先說騎機車之人是伊，之後又改稱長
    的很像，不敢確定是伊，且告訴人說肇事者的年紀是30歲至
    40歲之間，但伊已48歲，亦有白頭髮，況告訴人有跟伊講過
    兩次話，應該知道伊門牙掉了5、6顆，應係告訴人指認錯誤
    等語，經查：
  (一)告訴人於上開時地騎乘重型機車CLG-285 號，沿臺北市○○
    區○○路2段由東往西方向行駛，行駛至永安街22 巷口時，
    遭車號CVB-152 號機車貿然左轉，致告訴人剎車不及，而與
    系爭機車發生碰撞，告訴人因之受有如事實欄所載之傷害，
    及對方肇事逃逸等情，業據告訴人於偵查中及原審審理時指
    訴綦詳，並有道路交通事故現場圖、臺北市政府警察局文山
    一分局交通分隊道路交通事故補充資料表、談話紀錄表、道
    路交通事故調查報告表、肇事逃逸追查表、告訴人所拍攝車
    禍狀況及對方車牌號碼之照片、臺北市立萬芳醫院開立之甲
    種診斷證明書在卷可稽（見偵卷第8、13至21、36 頁）。堪
    認告訴人確與騎乘車號CVB-152 號機車之人發生車禍並因而
    受傷，且騎乘該機車之人未在場等候協助處理救助傷者，即
    逕自騎車逃逸現場之事實。
  (二)查車號CVB-152 號機車雖係被告所購買並登記為其所有，已
    據被告供述明確，並有車籍查詢基本資料在卷可憑（見偵卷
    第9頁）。然該機車係被告購買後於96 年夏天交由其前妻甲
    ○○使用迄今等情，業據證人甲○○於本院審理時證稱：「
    （車號CVB-152 號機車是否你在使用？）是我在使用」、「
    （你有無97年12月8日下午8時左右在文山區○○路○○街22
    巷口與他人發生車禍？）沒有」、「（但是該部機車與他人
    發生車禍？）我當時是在水果店上班，水果店地點就是在發
    生車禍地點的附近，我機車放在店裡，常常都有同事去借，
    我沒有在那邊發生車禍，但我機車常常借人，不知有無同事
    在那裡發生車禍」、「（妳與妳先生何時離婚？）從我兒子
    國小一年級離婚，我兒子現在國小六年級，約94、95年」、
    「（這部機車是從何時開始使用？）前二年，車子是我前夫
    交給我的，這台車是分期，但我已經繳清，幾月我已經忘記
    了，我記得是從夏天開始使用，是我先生入監執行回來跟我
    離婚，沒幾個月後買的，約96年年中夏天的時候，那部機車
    用被告的名字分期買的，但錢是我在繳」、「（對你前夫所
    言：機車在我前妻那邊，我前妻說他借給朋友，我問朋友是
    誰，他就吞吞吐吐，有何意見？）我真的沒有跟他見過面，
    他都是透過小孩跟我講的，說有事情要找我。他問我有沒有
    騎車撞到人，我跟他說我沒有撞到人，因為我車子放在店裡
    ，所以不是我應該就是同事騎的，他跟我說對方說是男的，
    但我是女的，所以只有可能是我同事。因為我那時是單親媽
    媽，同事大家都很幫忙我，所以我也把機車借人給大家方便
    ，他們要騎機車會跟我講說：車子借我騎一下」、「（你不
    知道你同事的姓名？）我不知道，我只知道綽號，我之前欠
    店長錢，所以我不好意思直接去問店長，我透過朋友去找的
    ，請給我十天去找，…我會去把他找出來，借車子的人綽號
    小黑，年紀約40出頭，身高170公分左右」等語明確（ 見本
    院卷第53至55頁、第70頁），足徵被告自96年夏天起將車號
    CVB -152號機車交由其前妻甲○○使用迄今，被告既未使用
    該機車，更遑論有騎乘機車與人發生車禍及肇事逃逸之事實
    。
  (三)臺北市政府警察局文山第一分局依告訴人所提供之車號CVB-
    152號，調閱車主乙○○照片供告訴人指認，告訴人於98年3
    月3 日在警詢時指認照片之人即是與其發生碰撞、肇事逃逸
    之男子（見偵卷第5頁）；繼於98年5 月7日偵查中證稱：警
    察提示給我看的照片（指被告照片）就是那個人（指與其相
    撞之人）；又於98年8 月18日偵查中證稱：有看過庭上的這
    位乙○○，就是撞我的那個人，當時對方有把安全帽拿下來
    ，我有跟對方講話，我們之間的距離很近，所以我很確定就
    是他等語（見偵卷第33、62頁）。然於原審審理時則證稱：
    「（與你發生車禍的人是否為在庭被告？請你當庭指認）當
    時對方也有戴著安全帽，當時有下雨，我在警局照著當時看
    到的對方的外型，我覺得是相同的，我才指認是在庭被告，
    與我當時看到的外型是一樣的」、「（當時對方帶著安全帽
    是否有脫掉安全帽？）有的，就是對方問我為什麼打電話給
    警察的時候，對方就將安全帽脫下來問我」、「（當時距離
    對方多遠？）一、兩公尺」、「（從去年十一月份到目前為
    止相隔一年多，又相隔一兩公尺，就一面之緣，又是下雨天
    他記性怎麼可能這麼好？）我當時也沒有看清楚對方的容貌
    ，我當時有戴著眼鏡，當天有下雨，我是看對方的髮型與五
    官的差不多的樣子及身高」、「（既然沒有辦法確定，還指
    認是我？）因為他跟我發生車禍的人長的很像。」、「（當
    時車禍發生的時候，你有沒有戴著眼鏡？）有。」、「（當
    時你在與對方交談的時候，你看到對方五官的樣子是否是鏡
    片模糊看到的樣子？還是平常眼鏡清楚的樣子？）我當時眼
    鏡是濕的，所以看對方有點模糊。」、「（既然你當時看對
    方有點模糊，你怎麼確認對方五官的特徵？）我當時記得是
    眼睛小小瞇著的，身高差不多到我的鼻子，對方是短髮，有
    留著鬍渣，大約三、四十歲左右」、「（對於被告剛剛質疑
    你說你指認的對方與他的外型不符合，有何意見？）我看被
    告身高也比我矮，是三、四十歲也差不多，我是看大概的樣
    子」等語（見原審卷第30頁至第32頁），顯見告訴人對於被
    告是否為當時發生車禍騎乘車號CVB-152 號機車之駕駛人，
    前後證述不一，其於警詢時及偵查中依照片指認被告係肇事
    者之陳述已有疑義。再稽諸告訴人於本院審理時亦證稱：「
    （你為何在檢察官訊問時非常肯定的說被告就是撞到我的那
    個人《提示筆錄及指認照片》？）我是認他眼睛細細小小的
    ，瞇瞇眼的，在警察局時也是看照片，我覺得跟撞到我的人
    很像，他來現場我也覺得跟撞到我的人很像」等語，益徵被
    告之於警偵時指認被告更有疑義，自難採為不利於被告之認
    定。
四、綜上所述，檢察官所舉證據，尚不足以為被告有罪之積極證
    據，或其指出證明之方法，經本院逐一剖析，相互參酌，仍
    無從形成被告有罪之心證。本院復查無其他積極證據足資證
    明被告確有檢察官所指過失傷害及肇事逃逸犯行，因不能證
    明被告犯罪，自應為其無罪之判決。
五、原審未予詳查，遽為被告有罪之判決，容有未合。被告上訴
    否認犯行，為有理由，應由本院將原判決撤銷，並諭知被告
    無罪之判決。
六、被告經合法傳喚，無正當理由不到庭，爰不待其陳述逕行判
    決。
據上論斷，應依刑事訴訟法第369條第1項前段、第364條、第371
條、第301條第1項，判決如主文。
本案經檢察官陳昱旗到庭執行職務。
中    華    民    國    99    年    6     月    29    日
                  刑事第二十庭審判長法  官  楊貴雄
                                    法  官  許必奇
                                    法  官  周明鴻
以上正本證明與原本無異。
肇事逃逸部分如不服本判決，應於收受送達後10日內向本院提出
上訴書狀，其未敘述上訴之理由者並得於提起上訴後10日內向本
院補提理由書（均須按他造當事人之人數附繕本）「切勿逕送上
級法院」。
過失傷害部分不得上訴。
                                    書記官  郭彥琪
中    華    民    國    99    年    6     月    29    日

司法院資訊處製作；財團法人民間司法改革基金會備份。
